臺灣高等法院花蓮分院刑事判決　　　　　　九十一年度上訴字第五八號
　　上　訴　人　臺灣花蓮地方法院檢察署檢察官
　　上　訴　人　丁○○
　　即　被　告
　　　　　　　　甲○○
　　被　　　告　丙○○
右列上訴人等因被告等妨害自由等案件，不服臺灣花蓮地方法院九十年度訴字第一九
二號中華民國九十一年一月九日第一審判決( 起訴案號：臺灣花蓮地方法院檢察署九
十年度偵字第八一四號 )，提起上訴，本院判決如左：
    主  文
原判決撤銷。
丁○○、丙○○、甲○○共同意圖為自己不法之所有，以恐嚇使人將本人之物交付，
均累犯，丁○○處有期徒刑拾月，丙○○、甲○○各處有期徒刑捌月。
    事  實
丁○○曾因妨害公務案件，經台灣花蓮地方法院判處有期徒刑七月確定，於民國八十
九年二月五日執行完畢；丙○○曾因違反麻醉藥品管理條例案件，經同院判處有期徒
刑四月確定，於八十六年十二月二十六日易科罰金執行完畢；甲○○則因違反毒品危
害防制條例案件，經本院判處有期徒刑七月確定，於八十九年七月一日執行完畢，三
人均不知悔改。共同基於妨害自由及意圖為自己不法所有之犯意聯絡及行為分擔，於
八十九年八月十三日十九時許，在花蓮市○○○街三德賓館附近，由丁○○以手臂挾
住乙○○脖子，甲○○、丙○○在旁助勢，共同強押乙○○至花蓮市○○○街二Ｏ六
號甲○○住處樓梯間將捲門拉下，而剝奪乙○○行動自由。再由丁○○、丙○○在
上址樓梯間，出手毆打乙○○（傷害部分未據告訴），並恐嚇稱乙○○使用丁○○身
份證影本，須賠償新台幣（以下同）十萬元等語，致使乙○○心生畏懼，在甲○○上
樓在其住處拿出之空白本票上簽立面額三萬元本票二張、四萬元本票一張，使乙○○
行無義務之事，簽發後交付丁○○等。丁○○同時間取走乙○○之行動電話一支，並
稱俟付清本票債務後始返還行動電話，交予甲○○保管，而妨害乙○○使用行動電話
之權利，迄至乙○○簽立本票完畢後，始將乙○○釋回。嗣於九十年一月十七日，乙○○向警報案始悉上情。
案經花蓮縣警察局花蓮分局報告台灣花蓮地方法院檢察署檢察官偵查起訴。
    理  由
一、訊之上訴人即被告丁○○、甲○○及被告丙○○均矢口否認有右揭犯行，被告丁○○辯稱：「係乙○○自願跟其至花蓮市○○○街，其有打乙○○，但係乙○○
    自願簽本票，其並未恐嚇乙○○，而行動電話係乙○○說要賠償，故押在其這邊
    」云云；被告丙○○則辯稱：「其沒有用拳頭打乙○○，並因要將乙○○踹走，
    才用腳踹他」云云；被告甲○○亦辯稱：「其係勸他們不要打架，要好好講」等
    語。但查：
  (一)前揭犯罪事實，業據被害人乙○○於警訊及偵查中指證綦詳，證人徐維辰於警訊
    中亦證稱：「因乙○○告知遭丁○○等三人毆打，並被逼簽下本票及搶走手機，
    麻煩其將本票及手機取回，故至丁○○住處，但因丁○○當時在花蓮看守所觀察
    勒戒，其告知丁○○父親原由，丁○○父親遂將本票及手機交付」等語；證人即
    丁○○二哥劉志中於警訊中復證稱：「八十九年十月二十七日左右，徐維辰曾至
    其住處，其將三張本票及手機交給徐維辰」等語。是被害人乙○○確實有簽立三
    張本票予丁○○，且乙○○之行動電話亦曾在丁○○手中等情，應堪認定。
  (二)被害人乙○○在警訊中證稱：「丁○○在三德賓館自背後勒住其脖子，強行把其
    帶走，當至東京賓館前，還有另二名男子（指丙○○、甲○○）強行把其帶至花
    蓮市○○○街二Ｏ六號騎樓下之後，一名男子（指劉）即出右手拳頭打我右臉頰
    ，隨後另一名男子（丙○○）就用右踹我，當時一名男子（丁○○）即在地上
    撿一顆石頭欲咂我的頭．．．丁○○當時有通電話進來，就走出騎樓接電話，甲○○就問我說：「丁○○身分證影本為何會在我身上，我又轉交給朋友」我回答
    說沒有這回事．．．丁○○就叫甲○○把我的手機拿走做抵押，然後三人就一同
    上樓回甲○○住處」（見警卷第三頁至第九頁）」等語；於偵查時又稱：其往三
    德賓館走，丁○○從後面用整個手臂挾著其脖子倒著走，挾著其到東京賓館和另
    外二人會合，走到國盛一街二Ｏ六號騎樓裡面甲○○站在裡面樓梯，丁○○和丙○○站在門，我被他們三人包圍在中間．．．阮上去拿本票下來交我簽，我蹲
    著簽，劉就把我手機拿起來交給甲○○．．．等語（見偵查卷第二十五頁、第二
    十六頁）；於原審訊問時稱：「其係被丁○○勒住脖子所以才會被帶到樓梯間，
    進去樓梯間後，他們三人站在其旁邊，只是那個形勢，其看起來他們是要把其包
    住，不讓其走，所以其亦不敢走」等語，被告丙○○於警訊供證：當時丁○○有
    電話進來，去接聽甲○○即問被害人丁○○之身分證影本為何會在我身上，我又
    轉交給朋友．．．」，被告甲○○亦為相同之供述（見警卷第二十頁、第二十九
    頁）。由上所述，足以認定被告丁○○、丙○○在樓梯間當場用拳腳毆打被害人
    乙○○後，被告丁○○要求被害人乙○○簽立本票，被告甲○○上樓至住處拿本
    票後回該處，將本票交給被害人乙○○，被害人乙○○因畏懼再遭毆打，遂簽立
    本票，被告丁○○同時間於被害人乙○○簽立本票時，被告丁○○叫甲○○將被
    害人乙○○之行動電話一支取走（見警卷第十三頁、丁○○之訊問筆錄），並稱
    俟乙○○付清本票債務後始返還行動電話事後，三人又一同上樓返回被告甲○○
    住處等情，足見被告丁○○與被告丙○○、甲○○間，「當場」相互間有犯意聯
    絡，各自分擔犯罪行為之一部，相互利用他人之行為，以達剝奪乙○○行動自由
    、恐嚇取財及妨害乙○○使用行動電話之犯罪目的甚明，被告丙○○、甲○○自
    應對所發生剝奪乙○○行動自由、恐嚇取財、強制罪之結果共同負責。被害人乙○○雖證稱被告甲○○未出手打伊云云，但該被告既於被告丁○○將被害人挾持
    進入其住處樓梯間時，即與另二被告包圍住被害人，並把捲門拉下（見被害人
    警訊筆錄），又責問被害人為何有丁○○之身分證影本，事後又上樓取出本票，
    交予被害人簽發，並於被告丁○○將被害人拿起交其保管，凡此上情，均足以證
    明被告甲○○並非完全置身事外，上開被害人所為有利被告甲○○之證言，自不
    足據為有利被告甲○○之認定。
  (三)被告丁○○雖於本院稱被害人使用伊之身分證影本申請行動電話卡，被我知道，
    被害人才答應賠我十萬元，但為被害人所否認，果如被告所辯，被害人使用其身
    分證辦理電話卡，自當收到電話公司之繳費通知單，並可提出供本院調查，但該
    被告自案發（九十年一月十七日）迄今，均未能提供任何電話費資料供本院調查
    ，上開所辯自不足採信。
  (四)被告丁○○聲請訊問證人彭成欽一節，因未指明待證事實，且本案事實已明，核
    無訊問必要，併予明。
綜上所述，被告等前開所辯，均係諉卸刑責之詞，不足採信。事證明確，被告等犯行
均足以認定，應依法論科。
二、核被告等所為，均係犯刑法第三百零二條第一項妨害自由罪、第三百四十六條第
    一項恐嚇取財罪、第三百零四條第一項強制罪；檢察官雖認被告三人所為係犯刑
    法第三百四十六條第二項、第一項恐嚇得利罪，惟查本票雖非現金，但為有價證
    券，屬有經濟價值，應依恐嚇取財罪論處，是起訴法條容有未洽，應予變更。再
    被告丁○○、丙○○、甲○○等上開犯行其相互間，有犯意聯絡及行為分擔，均
    為共同正犯。被告等所為上開三罪間，有方法結果之牽連關係，應依刑法第五十
    五條之規定，從一重之恐嚇取財罪處斷。被告丁○○曾因妨害公務案件，經原審
    法院判處有期徒刑七月確定，於八十九年二月五日執行完畢；被告丙○○曾因違
    反麻醉藥品管理條例案件，經同院判處有期徒刑四月確定，於八十六年十二月二
    十六日易科罰金執行完畢；被告甲○○則因違反毒品危害防制條例案件，經本院
    判處有期徒刑七月確定，於八十九年七月一日執行完畢，此有台灣高等法院被告
    全國前案紀錄表一份在卷可參，渠等於五年內再犯本件有期徒刑以上之罪，均應
 依累犯之規定，加重其刑。原審據以論科，固非無見。惟查被告甲○○確有參與
    本案犯罪構成要件之犯行，已詳如前述，原審就該部分，變更檢察官起訴法條，
    改論以幫助犯，自有不當。檢察官上訴意旨執此指摘原判決不當，為有理由，自
    應將原決撤銷改判。爰審酌被告等均有犯罪前科，品行不良，事後又藉詞否認，
    毫無悔意，及被害人所受損害之程度等一切情狀，量處被告丁○○有期徒刑十月
    ，量處被告丙○○、甲○○各有期徒刑八月，以示懲儆。
三、至於檢察官上訴意旨指摘原審對於被告等之犯行，是否已達至使被害人不能抗拒
    未予調查一節，查被害人已陳明其衡諸情勢恐再被打，心生畏懼，才簽下本票，
    並非已達至使被害人不能抗拒之程度，併此明。
據上論斷：應依刑事訴訟法第三百六十九條第一項前段、第三百六十四條、第三百條
、第二百九十九條第一項前段、刑法第二十八條、第三百四十六條第二項、第一項、
第三百零二條第一項、第三百零四條第一項、第五十五條、第四十七條，罰金罰鍰提
高標準條例第一條前段判決如主文。
本案經檢察官李土城到庭執行職務。
中      華      民      國      九十一    年     九       月    十二    日
                   審判長法官  莊  謙  崇
                                          法官  賴  淳  良
                                          法官  張  健  河
右正本證明與原本無異。
如不服本判決，應於送達後十日內，向本院提出上訴狀。其未敘述理由者，並應於提
出上訴狀後十日內向本院補提理由狀(須附繕本)。
                                        書記官  林  明  智
中      華      民      國      九十一    年     九       月    十三    日
